臺灣高等法院民事判決　　　　　　　　 94年度上易字第437號
上　訴　人　甲○○
　　　　　　　　　　　　號
訴訟代理人　李德成
被上訴人　　乙○○
　　　　　　　　　　　　號5樓
　　　　　　永昇交通服務股份有限公司
　　　　　　　　　　　　之4
法定代理人　林建成
　　　　　　　　　　　　之4
共　　　同　陳孟勤
訴訟代理人　徐培毓
　　　　　　　　　　　　之4
上列當事人間侵權行為損害賠償事件，上訴人對於中華民國94年
4月12日臺灣板橋地方法院 93年度訴字第1281號第一審判決提起
上訴，經本院於94年8月3日言詞辯論終結，並判決如下：
    主    文
原判決關於駁回上訴人後開第 2項之訴部分，及訴訟費用之裁判
均廢棄。
被上訴人應再連帶給付上訴人新台幣72,522元，及被上訴人乙○
○自93年7月8日起，被上訴人永昇交通服務股份有限公司自93年
7月9日起，均至清償日止，按週年利率5%計算之利息。
其餘上訴駁回。
第一、二審訴訟費用，由被上訴人連帶負擔百分之十五，餘由上
訴人負擔。
    事  實
甲、上訴人方面：
一、聲明：
    (一)原判決不利於上訴人部分廢棄。
    (二)被上訴人應再連帶給付上訴人新台幣 (下同)706,387元及
      自起訴狀繕本送達翌日起至清償日止按週年利率5%計算之
      利息。
二、陳述：除與原判決記載相同者外，補稱略以：
    (一)關於醫療費用：
      中央健康保險局之所以給付部分醫療費用係因受害人繳交
      保險費，上訴人自得請求被上訴人賠償。診斷証明書係應
      對造要求而開立，對造承諾願意負擔費用，若非被上訴人
      乙○○闖紅燈撞傷上訴人，上訴人怎會至醫院看診並開立
      診斷証明書，自應由對造負擔費用。
    (二)工作損失：
      1.兩家商號之在職證明書及薪資表格式相同，係因上訴人
        不要讓老闆太麻煩，先買好市售之制式紙張方便老闆填
        寫。薪資證明係為本件訴訟而製作，當然為車禍後同一
        時間開立。對造若質疑其真實性，可實地查訪或請法院
        通知證人到院證明。
      2.電腦裝機與維修係上訴人多年來的工作，裝機一台利潤
        為4到8千元，維修為1至3千元。發傳單平均一天2至3千
        元收入不奇怪，上訴人發生車禍後，承接上訴人工作者
        ，從早上6點工作至晚上10點，最多收入有6千元。
    (三)精神慰撫金：
      車禍至今已2年3個月，對造從未探望上訴人，上訴人至醫
      院復健達94次之多。上訴人雖然高中畢業，現為芝奇實業
      國際有限公司工程部主管，薪資比一般大學畢業生高出許
      多，原判決僅准許3萬元應屬太低。
    (四)訴訟費用：
      上訴人係被害人，原判決竟命上訴人負擔大多數之裁判費
      ，應屬不公平。
乙、被上訴人方面：
一、聲明：上訴駁回。
二、陳述：除與原判決記載相同者外，補稱略以：
    (一)醫療費用部分：
      上訴人請求之醫療費用應扣除全民健保給付之33,299元，
      因健保給付部分之請求權應屬中央健保局而非上訴人。
      上訴人請領證明書共計支付1,390元證明書費，均非必要
      之醫療費用，上訴人不得請求。則上訴人得請求之醫療費
      用，應只有5,698元（39,387－健保給付32,299 －證書費
      1,390 ＝5,698）。
    (二)工作損失：
      上訴人提出分別由和信當鋪、登福食品號所出具之在職證
      明書及薪資表，被上訴人否認其真正。不同之二家商號，
      營業地址分別位於台北縣三峽鎮、五股鄉，竟分別以相同
      格式、廠牌之在職證明書及薪資表，並不合理。況據上訴
      人主張自89年9月1日到92年 5月18日發生車禍前，晚上及
      假日到登福食品號上班，月薪大概40,000到45,000元左右
      云云。上訴人下班後及假日之兼職性質工作，竟能獲取每
      月底薪30,000元之報酬，並加計「加班費」15,000元，顯
      然不符兼職工作通常計薪方式，且高於現今社會經濟常態
      甚鉅。尤有甚者，以資本額為30,000元之登福食品號，竟
      能以每月40,000至45,000元，僱用上訴人至店中組裝電腦
      ，更違事理之常。上訴人提出之工資表，通常係公司行號
      為申報支出所使用，各該年度結算時，理應報繳稅務機關
      。而登福食品號竟跨越三個年度將89年9月與92年5月併記
      載於同紙，復與常情相悖。上訴人另主張於和信當鋪發送
      傳單，依目前一般薪資行情時薪為 100元，上訴人之主張
      不足採信。
    (三)精神慰藉金：
      上訴人因系爭交通事故所受傷勢，乃為皮肉外傷，上訴人
      因此復建達一年半，較一般皮肉傷復原期為久，是否確有
      必要，容有疑義。上訴人提出於本院之新泰綜合醫院出具
      之診斷證明書，內容記載「不宜粗重工作三個月」，不見
      上訴人需要復建長達一年半餘之必要性。原審既已依上訴
      人實際傷勢並量及兩造身份、地位，判命被上訴人給付 3
      萬元，應屬合法妥適。
    理  由
一、上訴人起訴主張：
    被上訴人乙○○係被上訴人永昇交通服務股份有限公司（下
    稱永昇交通公司）所僱用之貨車司機，以駕駛為業，為從事
    業務之人，於民國92年5月18日上午11時6分許，駕駛車牌號
    碼298-BF特種自用大貨車，並拖吊一輛車號 DV-5792號故障
    之自用小客車，沿台北縣新莊市○○路往桃園方向行駛，途
    經台北縣新莊市○○路與思源路口，行至該路口中央後，該
    車道之號誌已依序轉為黃燈、紅燈，且其右側車道（思源路
    往板橋方向）之號誌已變為綠燈，本應注意車前狀況，並隨
    時採取必要之安全措施，而依當時天候、視線、路況、視距
    等情況，又無不能注意之情事，竟疏於注意右側通行車道及
    其車前狀況減速慢行，猶貿然前行，撞及由上訴人甲○○駕
    駛、自思源路往板橋方向行進車號KMA -809號之重機車，致
    甲○○受有左足壓碾傷及左足擦裂傷（5x5公分）等傷害。
    刑事部分經台灣板橋地方法院 (以下簡稱板橋地院）檢察署
    檢察官聲請簡易處刑，經板橋地院93年度交簡字第 153號判
    處被上訴人乙○○有期徒刑五月，經檢察官上訴後，板橋地
    院第二審以93年度交簡上字第41號判決駁回上訴而確定。爰
    依侵權行為之法律關係請求被上訴人連帶賠償上訴人醫療費
    用39,387元、機車損害修繕費用14,100元、工作收入損失45
    萬元及精神損害25萬元，共計 753,487元，及自起訴狀繕本
    送達翌日起至清償日止，按年息5%計算之利息等語。（本院
    按：原判決命被上訴人連帶給付上訴人47,100元及法定遲延
    利息，駁回上訴人其餘之請求，上訴人就其敗訴部分提起上
    訴）。
二、被上訴人則以：
    刑事判決部分已確定，上訴人之醫療費用，被上訴人願給付
    其受傷後一星期治療期間之費用 3,000元、機車毀損之修繕
    費用14,100元，上訴人其餘之請求為無理由，應予駁回等語
    置辯。
三、兩造不爭之事實：
    被上訴人乙○○於上揭時地因過失撞及上訴人，致上訴人受
    傷，機車受損之事實，業據上訴人提出診斷證明書、板橋地
    院93年度交簡字第 153號、93年度交簡上字第41號刑事判決
    書、照片等為證，並有道路交通事故現場圖、道路交通事故
    調查報告表、台北縣政府警察局新莊分局道路交通事故當事
    人通訊資料表、台北縣政府警察局新莊分局道路交通事故補
    充資料表、交通事故現場及車損照片共17張、新泰綜合醫院
    診斷證明書 2紙、台灣省台北縣區車輛行車事故鑑定委員會
    北鑑字第 921070號函附於偵查卷可稽，及上訴人受傷照片4
    張及機車照片 7張附於原審卷可參。刑事部分，被上訴人乙
    ○○因本次車禍所犯之業務過失傷害罪業經判處有期徒刑五
    月確定，被上訴人乙○○之過失侵權行為，堪以認定。
四、兩造爭點之論述：
    按「故意或過失，不法侵害他人之權利者，負損害賠償責任
    。」「受僱人因執行職務，不法侵害他人之權利者，由僱用
    人與行為人連帶負損害賠償責任。」「不法侵害他人之身體
    、健康、名譽、自由、信用、隱私、貞操，或不法侵害其他
    人格法益而情節重大者，被害人雖非財產上之損害，亦得請
    求賠償相當之金額。」民法第184條第1項前段、第188條第1
    項、第195條第1項分別定有明文。被上訴人乙○○之不法侵
    害行為，既經認定，被上訴人永昇交通公司為其僱用人，自
    應與乙○○負連帶賠償責任。茲就上訴人對原判決不服部分
    審究如下：
    (一)醫療費39,387元部分：
      上訴人雖請求39,387元，但依其主張合計車禍發生至94年
      1月6日復健結束為止（原審訴字卷第88頁），金額係逾
      39,387元，應係上訴人計算錯誤，爰在上訴人請求之
      39,387元範圍內，審酌應准許之金額。按「全民健康保險
      法第82條規定，保險對象因汽車交通事故，經本保險提供
      醫療給付者，本保險之保險人得向強制汽車責任保險之保
      險人代位請求該項給付。又強制汽車責任保險法第30條並
      規定，保險人依本法規定給付之保險金，視為加害人或被
      保險人之損害賠償金額之一部；加害人或被保險人受賠償
      請求時得扣除之。是加害人或強制汽車責任保險之被保險
      人於該範圍內之損害賠償責任即因而解免，全民健康保險
      被保險人於該範圍內，對於加害人之損害賠償請求權亦因
      之而喪失。」（最高法院 92年度台上字第235號裁判參照
      ）。上訴人主張其因繳納保險費對健保支付之部分，仍得
      請求，自無理由。其得請求自費支付之金額計 8,002元，
      詳如附表所示。
    (二)工作損害金45萬元部分：
      上訴人主張受傷後，治療及復健時間共計18個月不能工作
      ，有新泰綜合醫院診斷書及復健病患治療明細表可證，以
      每個月25,000元計算，共計損失45萬元之工作收入，應由
      被上訴人負連帶賠償責任，惟為被上訴人所否認。查，依
      上訴人提出之新泰綜合醫院94年 6月22日出具之診斷証明
      書記載，上訴人於92年 5月18日急診求治，持續至該院復
      健治療，由於病人足部疼痛跛行，建議自92年 5月18日起
      不宜粗重工作三個月等情（本院卷第38頁），佐以上訴人
      自稱車禍後以拐杖走路走了三個月（本院卷第36頁），上
      訴人請求工作損害金以三個月為相當。雖上訴人提出之登
      品食品號及和信當舖在職證明書及薪資表資為其工作之證
      明，然為被上訴人所否認。按「當事人主張有利於己之事
      實者，就其事實有舉證之責任。」民事訴訟法第 277條前
      段定有明文，上訴人主張若被上訴人否認，應由被上訴人
      自行查證，核與舉證責任分配原則不合。且依被上訴人提
      出之人力銀行薪資行情，傳單發送係時薪 100元（本院卷
      第56頁），上訴人之訴訟代理人主張上訴人發傳單之月薪
      約45,000元（本院卷第27頁），顯然不實在。另依上訴人
      所提其92年度綜合所得稅各類所得資料清單，92年度僅有
      東慧國際諮詢顧問有限公司之薪資42,283元，並無上開和
      信當鋪及登品食品號之薪資收入，則上訴人所提之和信當
      鋪及登品食品號之在職證明及薪資表，即不足採信。按「
      身體或健康受侵害，而減少勞動能力者，其減少及殘存勞
      動能力之價值，不能以現有之收入為準，蓋現有收入每因
      特殊因素之存在而與實際所餘勞動能力不能相符，現有收
      入高者，一旦喪失其職位，未必能自他處獲得同一待遇，
      故所謂減少及殘存勞動能力之價值，應以其能力在通常情
      形下可能取得之收入為標準。」（最高法院61年台上字第
      1987號判例參照）。上訴人係67年 9月14日出生，高中畢
      業，年富力強，在通常情形下謀取一份工作應非難事，雖
      上訴人所舉上開證據未能證明其每月受有25,000元之工作
      損害，本院斟酌以上訴人之能力，認在通常情形下，上訴
      人受有依行政院所頒布最低基本工資每月15,840元之損害
      ，則上訴人得請求之金額為 47, 520元，逾此範圍所為之
      請求，即無所據，不應准許。
    (三)精神慰藉金25萬元部分：
      上訴人受傷，肉體、精神確受有痛苦，本院斟酌上訴人之
      實際傷勢，其受傷後持續復健至94年1月6日（原審訴字第
      91頁治療明細表），復健期間長達一年半，上訴人係高中
      畢業，被上訴人乙○○為貨車司機靠勞力維生等兩造之身
      分、地位、經濟能力等一切情狀，認上訴人請求25萬元，
      尚嫌過高，應予核減為 5萬元，方屬公允，逾此數額之請
      求，為無理由。
    (四)是則上訴人得請求之金額合計為119,622（8,002＋
       14,100＋47,520＋50,000＝119,622），扣除原判決所命
       給付之47100，被上訴人尚應連帶給付上訴人72,522元（
       119,000－00000＝72,522）。按，依民事訴訟法第79條
       規定，當事人一部勝訴，一部敗訴，其訴訟費用由法院
       酌量情形命兩造以比例分擔或命一造負擔。上訴人既非
       全部勝訴，自不能令被上訴人負擔全部之訴訟費用，上
       訴人主張其係被害人，何以須負擔訴訟費用，係因上訴
       人之請求有不應准許所致，附此敘明。
五、綜上所述，上訴人本於侵權行為之法律關係，請求被上訴人
    再連帶給付706,387元及法定遲延利息，於 72,522元及被上
    訴人乙○○自93年7月8日起，永昇交通公司自93年7月9日起
    算（起訴狀繕本送達翌日）之法定遲延利息部分，為有理由
    ，應予准許。逾此所為請求，為無理由，應予駁回。原審就
    上開應准許部分，為上訴人敗訴之判決，尚有未洽，上訴意
    旨求予廢棄改判，為有理由，爰由本院予以廢棄改判如主文
    第 2項所示。本件係不得上訴第三審之事件，原審就上訴人
    上開應准許部分駁回上訴人假執行之聲請，理由固然不當，
    結論仍無不同，仍予維持。至於上訴人之請求不應准許部分
    ，原判決為上訴人敗訴之判決，並駁回其假執行之聲請，經
    核於法並無不合，上訴意旨求予廢棄改判，為無理由，應駁
    回其上訴。
六、據上論結，本件上訴為一部有理由，一部無理由，依民事訴
    訟法第450條、第449條第1項、第79條、第85條第2項，判決
    如主文。
中　　華　　民　　國　　94　　年　　 8　　月　　17　　日
                  民事第二庭審判長法  官    吳謙仁
                                  法  官    魏大喨
                                  法  官    蘇瑞華
正本係照原本作成。
不得上訴。
中　　華　　民　　國　　94　　年　　8 　　月　　18　　日
　　　　　　　　　　　　　　　　　書記官    賴以真
